---
title: "05-notas"
author: "Angel Adrian De la Cruz Castillo"
date: "25/2/2021"
output: html_document
---

## Notas 

### Regresión lineal

Se asume la misma SD y una media de 0, se quiere obtener una pendiente de una línea recta que tenga la menor distancia posible a los puntos.

### Sintaxis de model.matrix

En la función se sigue la fórmula $Y = X1 + X2$$

```{r, eval = FALSE}
mat <- with(trees, model.matrix(log(Volume) ~ log(Height) + log(Girth)))

## Se usa * en lugar de + cuando las dos variables pasadas a la función están relacionadas entre si

## La tilde separa la Y de las X

## Cuando no hay variable Y se pone la tilde ~ directamente

## Un cero se agrega después de la tilde cuando no se quiere la variable intercept

```

Intercept es la ordenada al origen (el estado basal cuando X=0)


### Script del ejercicio de clase con anotaciones

```{r, eval = FALSE}
library("recount3")

human_projects <- available_projects()

rse_gene_SRP045638 <- create_rse(
  subset(
    human_projects,
    project == "SRP045638" & project_type == "data_sources"
  )
)

assay(rse_gene_SRP045638, "counts") <- compute_read_counts(rse_gene_SRP045638)

rse_gene_SRP045638$sra.sample_attributes[1:3]

## Sale error porque hay información en unas muestras que en otras no
rse_gene_SRP045638 <- expand_sra_attributes(rse_gene_SRP045638)


## Se eliminan elementos que no son consistentes
rse_gene_SRP045638$sra.sample_attributes <- gsub("dev_stage;;Fetal\\|", "", rse_gene_SRP045638$sra.sample_attributes)
rse_gene_SRP045638$sra.sample_attributes[1:3]

## Ahora sí corre
rse_gene_SRP045638 <- expand_sra_attributes(rse_gene_SRP045638)

## grepl busca todas las columnas que empiecen con X cadena, es como un regex
colData(rse_gene_SRP045638)[
  ,
  grepl("^sra_attribute", colnames(colData(rse_gene_SRP045638)))
]

## Pasar de character a nuemric o factor
rse_gene_SRP045638$sra_attribute.age <- as.numeric(rse_gene_SRP045638$sra_attribute.age)
rse_gene_SRP045638$sra_attribute.disease <- factor(rse_gene_SRP045638$sra_attribute.disease)
rse_gene_SRP045638$sra_attribute.RIN <- as.numeric(rse_gene_SRP045638$sra_attribute.RIN)
rse_gene_SRP045638$sra_attribute.sex <- factor(rse_gene_SRP045638$sra_attribute.sex)

## Resumen de las variables de interés
summary(as.data.frame(colData(rse_gene_SRP045638)[
  ,
  grepl("^sra_attribute.[age|disease|RIN|sex]", colnames(colData(rse_gene_SRP045638)))
]))


## Encontraremos diferencias entre muestra prenatalas vs postnatales
rse_gene_SRP045638$prenatal <- factor(ifelse(rse_gene_SRP045638$sra_attribute.age < 0, "prenatal", "postnatal"))
table(rse_gene_SRP045638$prenatal)

## http://research.libd.org/recount3-docs/docs/quality-check-fields.html
rse_gene_SRP045638$assigned_gene_prop <- rse_gene_SRP045638$recount_qc.gene_fc_count_all.assigned / rse_gene_SRP045638$recount_qc.gene_fc_count_all.total
summary(rse_gene_SRP045638$assigned_gene_prop)

## Hm... veamos si hay una diferencia entre los grupos
with(colData(rse_gene_SRP045638), tapply(assigned_gene_prop, prenatal, summary))

## Guardemos nuestro objeto entero por si luego cambiamos de opinión
rse_gene_SRP045638_unfiltered <- rse_gene_SRP045638

## Eliminemos a muestras malas
hist(rse_gene_SRP045638$assigned_gene_prop)

table(rse_gene_SRP045638$assigned_gene_prop < 0.3)


rse_gene_SRP045638 <- rse_gene_SRP045638[, rse_gene_SRP045638$assigned_gene_prop > 0.3]

## Calculemos los niveles medios de expresión de los genes en nuestras
## muestras.
## Ojo: en un análisis real probablemente haríamos esto con los RPKMs o CPMs
## en vez de las cuentas.
gene_means <- rowMeans(assay(rse_gene_SRP045638, "counts"))
summary(gene_means)

## Eliminamos genes
rse_gene_SRP045638 <- rse_gene_SRP045638[gene_means > 0.1, ]

## Dimensiones finales
dim(rse_gene_SRP045638)

## Porcentaje de genes que retuvimos
round(nrow(rse_gene_SRP045638) / nrow(rse_gene_SRP045638_unfiltered) * 100, 2)

rse_gene_SRP045638$sra.sample_attributes <- gsub("dev_stage;;Fetal\\|", "", rse_gene_SRP045638$sra.sample_attributes)
rse_gene_SRP045638$sra.sample_attributes[1:3]


```


## Ejercicio

### Cargando paquetes y corriendo código necesario 
```{r download_SRP045638, echo = FALSE, message = FALSE}
library("recount3")
human_projects <- available_projects()
rse_gene_SRP045638 <- create_rse(
    subset(
        human_projects,
        project == "SRP045638" & project_type == "data_sources"
    )
)
assay(rse_gene_SRP045638, "counts") <- compute_read_counts(rse_gene_SRP045638)
```




```{r solve_issue, echo = FALSE}
rse_gene_SRP045638$sra.sample_attributes <- gsub("dev_stage;;Fetal\\|", "", rse_gene_SRP045638$sra.sample_attributes)
```



```{r attributes, echo = FALSE}
rse_gene_SRP045638 <- expand_sra_attributes(rse_gene_SRP045638)
```



```{r re_cast, echo = FALSE}
## Pasar de character a nuemric o factor
rse_gene_SRP045638$sra_attribute.age <- as.numeric(rse_gene_SRP045638$sra_attribute.age)
rse_gene_SRP045638$sra_attribute.disease <- factor(rse_gene_SRP045638$sra_attribute.disease)
rse_gene_SRP045638$sra_attribute.RIN <- as.numeric(rse_gene_SRP045638$sra_attribute.RIN)
rse_gene_SRP045638$sra_attribute.sex <- factor(rse_gene_SRP045638$sra_attribute.sex)
```


```{r new_variables, echo = FALSE}
## Encontraremos diferencias entre muestra prenatalas vs postnatales
rse_gene_SRP045638$prenatal <- factor(ifelse(rse_gene_SRP045638$sra_attribute.age < 0, "prenatal", "postnatal"))
rse_gene_SRP045638$assigned_gene_prop <- rse_gene_SRP045638$recount_qc.gene_fc_count_all.assigned / rse_gene_SRP045638$recount_qc.gene_fc_count_all.total
```


```{r filter_rse, echo = FALSE}
## Guardemos nuestro objeto entero por si luego cambiamos de opinión
rse_gene_SRP045638_unfiltered <- rse_gene_SRP045638
rse_gene_SRP045638 <- rse_gene_SRP045638[, rse_gene_SRP045638$assigned_gene_prop > 0.3]
## Calculemos los niveles medios de expresión de los genes en nuestras
## muestras.
## Ojo: en un análisis real probablemente haríamos esto con los RPKMs o CPMs
## en vez de las cuentas.
gene_means <- rowMeans(assay(rse_gene_SRP045638, "counts"))
# Eliminamos genes
rse_gene_SRP045638 <- rse_gene_SRP045638[gene_means > 0.1, ]
```


```{r normalize, echo = FALSE, message = FALSE}
library("edgeR") # BiocManager::install("edgeR", update = FALSE)
dge <- DGEList(
    counts = assay(rse_gene_SRP045638, "counts"),
    genes = rowData(rse_gene_SRP045638)
)
dge <- calcNormFactors(dge)
```


```{r statiscal_model, echo = FALSE}
mod <- model.matrix(~ prenatal + sra_attribute.RIN + sra_attribute.sex + assigned_gene_prop,
    data = colData(rse_gene_SRP045638)
)
```




```{r run_limma, echo = FALSE}
library("limma")
vGene <- voom(dge, mod, plot = FALSE)
eb_results <- eBayes(lmFit(vGene))
de_results <- topTable(
    eb_results,
    coef = 2,
    number = nrow(rse_gene_SRP045638),
    sort.by = "none"
)
```

### Visualizando genes de DE


```{r pheatmap, message = FALSE}
## Extraer valores de los genes de interés
exprs_heatmap <- vGene$E[rank(de_results$adj.P.Val) <= 50, ]
## Creemos una tabla con información de las muestras
## y con nombres de columnas más amigables
df <- as.data.frame(colData(rse_gene_SRP045638)[, c("prenatal", "sra_attribute.RIN", "sra_attribute.sex")])
colnames(df) <- c("AgeGroup", "RIN", "Sex")
## Hagamos un heatmap
library("pheatmap")
pheatmap(
    exprs_heatmap,
    cluster_rows = TRUE,
    cluster_cols = TRUE,
    show_rownames = FALSE,
    show_colnames = FALSE,
    annotation_col = df
)
```




### Agreguen los nombres de los genes a nuestro `pheatmap`. 



```{r}

exprs_heatmap <- vGene$E[rank(de_results$adj.P.Val) <= 50, ]
df <- as.data.frame(colData(rse_gene_SRP045638)[, c("prenatal", "sra_attribute.RIN", "sra_attribute.sex")])
colnames(df) <- c("AgeGroup", "RIN", "Sex")
our_match <- which(rowRanges(rse_gene_SRP045638)$gene_id %in% rownames(exprs_heatmap))

rownames(exprs_heatmap) <- rowRanges(rse_gene_SRP045638)$gene_name[our_match ]

pheatmap(
    exprs_heatmap,
    cluster_rows = TRUE,
    cluster_cols = TRUE,
    show_rownames = TRUE,
    show_colnames = FALSE,
    annotation_col = df
)

```
