---
title: "06-notas"
author: "Angel Adrian De la Cruz Castillo"
date: "26/2/2021"
output: html_document
---


## Ejercicio
Comentario: Revisar history para checar comandos para ver nombres de columnas, renglones, etc

```{r, message = FALSE}
speaqeasy_data <- file.path(tempdir(), "rse_speaqeasy.RData")
download.file("https://github.com/LieberInstitute/SPEAQeasy-example/blob/master/rse_speaqeasy.RData?raw=true", speaqeasy_data, mode = "wb")
library("SummarizedExperiment")
load(speaqeasy_data, verbose = TRUE)

```


### ¿Hay diferencias en totalAssignedGene o mitoRate entre los grupos de diagnosis (PrimaryDx)?
```{r}
library("ggplot2")

df <- data.frame(assigned = colData(rse_gene)$totalAssignedGene, mito = colData(rse_gene)$mitoRate, prim = colData(rse_gene)$PrimaryDx)

ggplot(df, aes(x = prim, y = mito))+ geom_boxplot()

ggplot(df, aes(x = prim, y = assigned))+ geom_boxplot()

## Sí hay diferencia 

```

Grafica la expresión de SNAP25 para cada grupo de diagnosis.


```{r}

geneIndex <- which(rowRanges(rse_gene)$Symbol=="SNAP25")

boxplot(assay(rse_gene)[geneIndex,]~as.vector(colData(rse_gene)$PrimaryDx), xlab = "Dx", ylab = "Expresión", main = "Expresion de SNAP25 según Dx")

```

Sugiere un modelo estadistico que podríamos usar en una análisis de expresión diferencial. Verifica que si sea un modelo full rank. ¿Cúal sería el o los coeficientes de interés?

```{r}
df2 <- data.frame(sex = colData(rse_gene)$Sex, prim = colData(rse_gene)$PrimaryDx)
vd <- ExploreModelMatrix::VisualizeDesign(
    sampleData = df2,
    designFormula = ~ sex + prim,
    textSizeFitted = 4
    
)

## Veamos las imágenes
cowplot::plot_grid(plotlist = vd$plotlist)

```

Usando la funcion ExploreModelMatrix(), se modificó el grupo de referencia para que fuera un modelo full rank, quedando de la siguiente forma:

![Resultado ](../figuras/modelo.jfif)

